臺灣臺北地方法院刑事判決　　　　　　　95年度訴字第2109號
　　公　訴　人　臺灣臺北地方法院檢察署檢察官
　　被　　　告　甲○○
　 　　　　　　　　　　 （
　　指定辯護人　本院公設辯護人　乙○○
上列被告因恐嚇取財案件，經檢察官提起公訴（95年度偵字第
24465號），本院判決如下：
   主   文
甲○○意圖為自己不法之所有，以恐嚇使人將本人之物交付，處
有期徒刑捌月；又意圖為自己不法之所有，以不正方法由自動付
款設備取得他人之物，處有期徒刑參月；又意圖為自己不法之所
有，以恐嚇使人將本人之物交付，處有期徒刑捌月。應執行有期
徒刑壹年陸月。
   事   實
一、甲○○於民國95年11月11日上午11時30分許，在臺北市○○
    區○○路1段155號前，見丙○○勢弱可欺，竟意圖為自己不
    法之所有，趨前向丙○○恫稱：「你剛剛在看三小！」，復
    徒手推丙○○，再以：「道歉就能了事嗎？要不要叫我朋友
    跟你說！」等方式，而喝令交付皮夾；丙○○因而心生畏懼
    而交付皮夾，內有新台幣（下同）900元、身分證、機車駕
    照、車號PR3-077號重型機車行照、私立東吳大學學生證、
    捷運悠遊卡、太平洋產物保險卡及國泰世華商業銀行提款卡
    各1張等物。甲○○取得丙○○之提款卡後，接續以前開方
    式，向丙○○逼問提款卡密碼；丙○○心生畏懼而告知，甲○○即將丙○○帶至附近約20公尺處，販售玉蘭花之陳國宗
    、杜安勇（均另行不起訴處分）旁，要丙○○於該處等候，
    隨即逃逸。甲○○離開現場後，復另行意圖為自己不法之所
    有，持前開取得之提款卡，至附近之自動提款機分2次提領
    ，以此不正方式自自動付款設備詐得4,000元，總計取得丙○○共4,900元。甲○○另於95年11月13日，在臺北縣新店
    市○○路542號前，意圖為自己不法之所有，見丁○○年幼
    可欺，即告以：「你是在看什麼，信不信我叫兄弟打你」等
    語，以此威嚇方式，要丁○○交付金錢，丁○○心生畏懼交
    付800元後，甲○○猶嫌不足，要丁○○再掏出金錢，丁○○心生畏懼自口袋內再取出1,000元後，甲○○即動手取走
    ，並自丁○○後方推開丁○○後逃逸；嗣經丁○○呼救後，
    現場路人戊○○見狀主動追捕，並會同警方在臺北縣新店市
    ○○路111號地下停車場當場逮捕甲○○，並扣得現金1,800
    元、丙○○身分證、機車駕照、車號PR3-077號重型機車行
    照、私立東吳大學學生證、捷運悠遊卡、太平洋產物保險卡
    及國泰世華商業銀行提款卡等物。
二、案經丁○○訴由臺北縣政府警察局新店分局報請臺灣臺北地
    方法院檢察署檢察官偵查起訴。
    理  由
一、認定本件犯罪事實所依憑之證據及理由：
（一）按被告以外之人於審判外之言詞或書面陳述，除法律有規
      定者外，不得作為證據；又按被告以外之人於審判外之陳
      述，雖不符合同法第一百五十九條之一至第一百五十九條
      之四之規定，但經當事人於審判程序同意作為證據，法院
      審酌該言詞陳述或書面陳述作成時之情況，認為適當者，
      亦得為證據，當事人、代理人或辯護人於法院調查證據時
      ，知有第一百五十九條第一項不得為證據之情形，而未於
      言詞辯論終結前聲明異議者，視為有前項之同意，刑事訴
      訟法第一百五十九條第一項、第一百五十九條之五分別定
      有明文。查本判決下列所引用之丁○○於警方詢問時之陳
      述，屬傳聞證據，惟上開證人之證詞，被告及公設辯護人
      於本院審理程序時表示無意見而不予爭執，且迄至言詞辯
      論終結前亦未再聲明異議，本院審酌上開證據資料製作時
      之情況，尚無違法不當之瑕疵，亦認為以之作為證據應屬
      適當，故揆諸前開規定，爰逕依刑事訴訟法第一百五十九
      條之五規定，認前揭證據資料例外有證據能力，合先敘明
      。
（二）上揭犯罪事實，業據被告甲○○於警詢（見95年偵字第24
      465號卷第8頁至13頁）、偵訊（見95年偵字第24465號卷
      第56頁至57頁、第89頁至90頁）及本院審理中坦承不諱，
      核與證人丙○○、丁○○、陳國宗、杜安勇、戊○○分別
      於警詢（見95年偵字第24465號卷第14頁至31頁）、偵訊
      （見95年偵字第82頁至84頁、第93頁至94頁）、及本院審
      理時所證述之情節相符，並有搜索扣押筆錄及贓物認領保
      管單2張可資佐證，堪認被告之自白與事實相符。是本件
      事證已明確，被告之犯行已堪認定，應予依法論科。
二、論罪科刑理由：
    按恐嚇取財與強盜罪，二者就其同具有不法得財之意思，及
    使人交付財物而言，固無異趣，但就被害人是否喪失意思自
    由，不能抗拒言之，前者被害人尚有意思自由，後者被害人
    之意思自由已被壓制，達於不能抗拒之程度，故恐嚇取財罪
    ，其恐嚇行為雖不以將來之惡害通知為限，即以目前之危害
    相加，亦屬之。但必其強暴、脅迫手段，尚未使被害人達於
    不能抗拒之程度始可，如其強暴、脅迫行為，已使被害人喪
    失意思自由，達於不能抗拒之程度，即應構成強盜罪，而非
    恐嚇取財罪；次按強盜罪之強暴、脅迫，以所施用威嚇之程
    度，客觀上足以壓抑被害人之意思，至使不能抗拒為已足。
    至施用之威嚇手段，客觀上是否足以壓抑被害人之意思自由
    ，應依一般人在同一情況下，其意思自由是否因此受壓制為
    斷，不以被害人之主觀意思為準（最高法院八十七年度臺上
    字第二二七八號、第三七○五號判決意旨參照）。經查，被
    告係見被害人丙○○及丁○○年幼可欺，在未持任何凶器，
    徒以言語恫嚇；則衡諸常情，被害人應僅心生畏懼，尚未達
    喪失自由意志之程度，且被害人自警詢、偵查中，均未提及
    其當時已達不能抗拒之程度。是被告甲○○對被害人所施用
    威嚇之程度，尚不足以壓抑被害人之意思自由，被害人並非
    不能抗拒，且綜觀被告為整個犯罪過程及被害人之處置各情
    ，已足證明被害人交付財物與否，仍有自由斟酌之餘地者，
    是被告僅應成立恐嚇取財罪。核被告所為，係犯刑法第三百
    四十六條第一項恐嚇取財罪、同法第三百三十九條之二之利
    用自動付款設備詐欺取財罪。雖檢察官之原起訴意旨認被告
    係犯第三百二十八條第一項之強盜罪，然如上所述，被害人
    雖因被告之言語恫嚇、脅迫行為而心生畏懼，惟並未喪失自
    由意志，自與強盜罪之構成要件不符，因本院認定之事實與
    檢察官起訴之事實同一，爰依法變更起訴法條。被告其先後
    二次輸入密碼，共計詐得四千元，係基於同一以不正方法由
    自動付款設備詐取財物罪犯意下之接續行為，僅侵害一個法
    益，只論以一罪。被告所犯數罪，犯意各別，行為互殊，應
    予分論併罰之。爰審酌被告被告年輕體健不思以正當途徑賺
    取金錢，竟以言語恐嚇他人取財，及其動機、目的、手段、
    智識程度、對被害人所生之危害及於本院訊問時尚知坦認犯
    行等一切情狀，分別量處如主文所示之刑，並定其應執行之
    刑，以示懲儆。
據上論斷，應依刑事訴訟法第二百九十九條第一項前段、第三百
條，刑法第三百四十六條第一項、第三百三十九條之二第一項、
第五十一條第五款，刑法施行法第一條之一，判決如主文。
本案經檢察官王志超到庭執行職務。
中　　華　　民　　國　　96　　年　　2　　月　　27　　日
　　　　　　　　　刑事第七庭  審判長法　官    梁耀鑌
                                    法  官    余明賢
                                    法  官    許泰誠
上正本證明與原本無異。
如不服本判決，應於判決送達後10日內向本院提出上訴狀（應抄
附繕本）。告訴人或被害人如對於本判決不服者，應具備理由請
求檢察官上訴，其上訴期間之計算係以檢察官收受判決正本之日
期為準。
                                    書記官    張漪蕙
中　　華　　民　　國　　96　　年　　2 　　月　　27　　日
附錄論罪科刑法條：
中華民國刑法第346 條（單純恐嚇罪）
意圖為自己或第三人不法之所有，以恐嚇使人將本人或第三人之
物交付者，處6 月以上5 年以下有期徒刑，得併科1 千元以下罰
金。
以前項方法得財產上不法之利益，或使第三人得之者，亦同。
前二項之未遂犯罰之。
中華民國刑法第339條之2
（違法由自動付款設備取得他人之物之處罰）
意圖為自己或第三人不法之所有，以不正方法由自動付款設備取
得他人之物者，處3年以下有期徒刑、拘役或1萬元以下罰金。
以前項方法得財產上不法之利益或使第三人得之者，亦同。
